【裁判字號】    90,交聲,897
【裁判日期】    901015
【裁判案由】    交管條例聲異
【裁判全文】
臺灣板橋地方法院交通事件裁定                      九十年度交聲字第八九七號
    原處分機關  臺北市交通事件裁決所
    異  議  人
    即受處分人  捷運交通有限公司
    代  表  人  何正雄
右列受處分人因違反道路交通管理處罰條例案件，對於原處分機關九十年二月二十日
北市裁三字第裁二二─000000000號處分，聲明異議，本院裁定如左：
    主      文
原處分撤銷。
捷運交通有限公司在道路收費停車處所停車，不依規定繳費，處罰鍰新臺幣陸佰元。
    理      由
一、按汽車駕駛人停車時，在道路收費停車處所停車，不依規定繳費者，處新臺幣六
    百元以上一千二百元以下罰鍰；本條例關於車輛駕駛人之處罰，如應歸責於車輛
    所有人者，處罰車輛所有人；又本條例所定罰鍰之處罰，行為人接獲違反道路交
    通管理事件通知單後，應於十五日內，到達指定處所聽候裁決，但行為人認為舉
    發之事實與違規情形相符者，得不經裁決，逕依各該條款罰鍰最低額，自動向指
    定之處所繳納結案，道路交通管理處罰條例第五十六條第一項第十一款、第八十
    五條第三項、第九條第一項分別定有明文。
二、原處分意旨略以：異議人即受處分人捷運交通有限公司所有之車牌號碼Ｃ二─四
    八○號營業小客車於民國八十七年九月二十九日十三時四十分許，在臺北縣板橋
    市○○路上設有計費器之停車位停車，不依規定繳費違規，經警逕行掣單舉發，
    爰依道路交通管理處罰條例第五十六條第一項第十款（九十年一月十七日修正後
    移列同條項第十一款），裁處異議人罰鍰新臺幣一千二百元；異議人對於違規事
    實並未爭執，亦未告知違規駕駛人姓名、身分證統一編號及住址，然以伊並未接
    獲舉發違反道路交通管理事件通知單，而前開車輛業已於八十七年十月六日繳銷
    ，且違規事實發生於八十七年九月二十九日，本件應已逾租賃契約之二年時效，
    竟仍於九十年二月二十日遭原處分機關裁罰，殊難甘服云云置辯。
三、經查：
    （一）查違反道路交通管理處罰條例行為之舉發期限為三個月，自行為成立之日
          起計算；行為有連續或繼續之狀態者，自行為終了之日起計算，此觀道路
          交通管理處罰條例第九十條即明，本件違反道路交通管理處罰條例行為之
          停車時間係於八十七年九月十四日十三時四十分許，應繳納停車費之期限
          止於八十七年九月二十九日，臺北縣警察局掣單舉發時間為八十七年十月
          十五日，有臺北縣警察局八十七年十月十五日北縣警交停（板）字第三○
          ○○○八九六四號舉發違反道路交通管理事件通知單移送聯在卷可憑，其
          舉發時間距本件違規行為成立之日，未逾三個月甚明，顯無舉發逾期情事
          ；又異議人在道路收費停車處所停車，不依規定繳費，經警掣單舉發，原
          處分機關據此裁處罰鍰，性質上為行政機關因行為人違反行政義務所科之
          行政罰，與民法上租賃契約無涉，異議人竟依民法第四百五十六條租賃契
          約短期消滅時效之規定，指摘裁罰逾期，容有誤會，合先陳明。
    （二）前開營業小客車於右揭時間在設有計費器停車位停車，不依規定繳費，經
          警逕行掣單舉發，有臺北縣警察局八十七年十月十五日北縣警交停（板）
          字第000000000號舉發違反道路交通管理事件通知單移送聯、臺
          北縣路邊停車場八十七年九月份逾期未繳單登記表、汽車車籍查詢紀錄、
          違規查詢報表、一次裁決查詢報表存卷可稽，異議人在設有計費器停車位
          停車，未依規定繳費違規之事實，甚為顯然，前開車輛雖已於八十七年十
          月六日繳銷，然異議人違規事實發生於八十七年九月二十九日，其所負繳
          納罰鍰之義務，自不因嗣後繳銷車輛而免除。
    （三）惟關於舉發違反道路交通管理事件通知單，因已逾一年以上，郵局相關送
          達資料業已銷毀，無法查詢，有臺北縣警察局板橋分局九十年七月二十三
          日板警行裁字第一九六五七號函附卷可稽，此外又無其他積極事證足證舉
          發違反道路交通管理事件通知單已合法送達於異議人，異議人辯稱未收受
          舉發違反道路交通管理事件通知單之送達，即非無可採。
四、綜上，原處分機關之裁罰雖非無據，然其舉發違規過程既有可議，並致異議人喪
    失於收受上開通知單後十五日內自動依最低額繳納罰鍰之利益，應認本件異議為
    有理由，爰撤銷原處分，合依首開法條規定及違反道路交通管理事件統一裁罰標
    準及處理細則第二十四條，自為裁罰如主文所示，用期適法。
據上論結，應依道路交通案件處理辦法第二十條前段，裁定如主文。
中      華      民      國     九十     年      十      月     十五     日
                              臺灣板橋地方法院交通法庭
                                  法  官  蔡  新  毅
右正本證明與原本無異。
如不服本裁定應於送達後五日內向本院提出抗告狀。
                                  書記官  謝  麗  秋
中      華      民      國   九十     年      十      月     十五     日


司法院資訊處製作；財團法人民間司法改革基金會備份。
